【裁判字號】    98,交易,104
【裁判日期】    980803
【裁判案由】    過失致死
【裁判全文】
臺灣臺中地方法院刑事判決             98年度交易字第104號
公  訴  人  臺灣臺中地方法院檢察署檢察官
被      告  甲○○
                    國民
選任辯護人  張崇哲律師
            鄭弘明律師
上列被告因過失致人於死案件，經檢察官提起公訴（97年度偵字
第24434號），本院裁定改以簡式審判程序審理，判決如下：
    主    文
甲○○因過失致人於死，處有期徒刑伍月，如易科罰金，以新臺
幣壹仟元折算壹日。
    犯罪事實
一、甲○○於民國97年9月9日上午，駕駛車牌號碼6050─SM號自
    小客車，沿臺中市○○區○○路外側車道，由東山路往軍福
    十一路方向行駛，嗣於同日上午8 時23分許，行經設有閃黃
    燈號誌之軍福路與軍福十三路交岔路口時，本應注意狀況，
    並隨時採取必要之安全措施，及閃光黃燈表示「警告」，車
    輛應減速接近，注意安全，小心通過，以防止危險事故發生
    ，而依當時天候晴、日間自然光線、路面乾燥、無缺陷、無
    障礙物，且視距良好，並無不能注意之情事，竟疏未注意減
    速慢行小心通過，而在上開速限為時速30公里之路段，猶以
    約時速50公里之速度，貿然穿越上開交岔路口；適有蕭楊千
    慧騎乘車牌號碼659－BWR號重型機車，沿臺中市北屯區○○
    ○○路，由和順街往軍功路方向行至該交岔路口，亦疏未注
    意車前狀況及行經設有表示「停車再開」閃光紅燈之交岔路
    口時，應減速接近，先停止於交岔路口前，讓幹道車優先通
    行後認為安全時，方得續行規定，而逕由該路口駛出，未停
    讓幹道車先行，甲○○所駕駛之上揭自小客車前車頭因而撞
    及蕭楊千慧所騎乘上開重型機車之右側車身，致蕭楊千慧人
    車倒地，而受有頭部外傷、顱內出血等傷害，經送醫急救，
    仍延至97年9月12日下午2時20分許，因心肺衰竭不治死亡。
    甲○○於肇事後，在有偵查犯罪權限之公務員發現上開犯行
    前，託人電話報案，並報明肇事者姓名、地點，請警方前往
    處理，而自首犯罪並接受裁判。
二、案經蕭楊千慧之配偶乙○○委任顏本源律師訴由臺灣臺中地
    方法院檢察署檢察官偵查起訴。
    理  由
一、訊據被告甲○○對於上開犯罪事實坦承不諱，核與告訴人乙
    ○○於警詢、偵查中指訴被害人蕭楊千慧因本件車禍而發生
    死亡之結果等情相符，且有道路交通事故現場圖、道路交通
    事故調查報告表(一)、(二)、臺灣臺中地方法院檢察署電話相驗
    報告簿、臺中市警察局第五分局處理相驗案件初步調查報告
    暨報驗書各1 份、現場照片13張附卷可稽。而被害人蕭楊千
    慧確因本件車禍受有頭部外傷、顱內出血等傷害，經送醫急
    救，仍延至97年9月12日下午2時20分許，因心肺衰竭不治死
    亡乙節，亦有澄清綜合醫院診斷證明書1 紙在卷可參，且經
    檢察官督同檢驗員相驗屬實，並製有相驗筆錄、相驗屍體證
    明書、檢驗報告書各1份及相驗屍體照片8張在卷可憑。又前
    揭道路交通事故調查報告表(一)雖記載當地速限為時速50公里
    ，惟由現場照片所示，於軍福路上已設有速限時速30公里之
    標誌，堪認本件車禍地點之速限應為時速30公里，道路交通
    事故調查報告表(一)關於此部分之記載，應屬誤會，併此敘明
    。按行車速度，依速限標誌或標線之規定；汽車行駛時，駕
    駛人應注意車前狀況及兩車併行之間隔，並隨時採取必要之
    安全措施；又車輛行駛至交岔路口，其行進應遵守燈光號誌
    之指示；而閃光黃燈表示「警告」，車輛應減速接近，注意
    安全，小心通過，道路交通安全規則第93條第1項、第94 條
    第3項及第102條第1項第1款、道路交通標誌標線號誌設置規
    則第211 條分別定有明文。查被告駕駛自小客車行駛於道路
    ，自應遵守上開規定。且本件車禍發生當時天候晴，日間自
    然光線，路面乾燥、無缺陷及無障礙物，視距良好等情，有
    前揭道路交通事故調查報告表(一)足參，而依當時情形，並無
    不能注意之特別情事，竟疏未注意遵守上開規定，致撞及被
    害人蕭楊千慧所騎乘重型機車，被告就本件車禍之發生，自
    有過失。又本件經送臺灣省臺中市區車輛行車事故鑑定委員
    會、臺灣省車輛行車事故覆議鑑定委員會鑑定結果，亦均認
    被告駕駛自小客車行經施工路段閃黃號誌交岔路口，未減速
    而超速行駛，為肇事原因等情，有該委員會97年11月27日中
    市行字第0975403567號函所附鑑定意見書、臺灣省車輛行車
    事故覆議鑑定委員會98年1 月19日覆議字第0986200192號函
    各1 份在卷可稽，是被告就本件車禍之發生，確有過失，應
    無疑義。又被告之過失與被害人蕭楊千慧死亡之結果間，亦
    具有相當因果關係，至為灼然。又雖被害人蕭楊千慧行經該
    處，亦疏未注意駕駛重型機車行經閃紅燈號誌路口未讓幹道
    車先行，於本件車禍之發生亦有過失，且同為肇事原因等情
    ，然此僅係被害人是否與有過失之問題，並不能因此解免被
    告過失之責任。綜上所述，被告之自白顯與事實相符，堪以
    採信。本件事證明確，被告過失致死之犯行已臻明確，至堪
    認定，應予依法論科。
二、核被告所為，係犯刑法第276條第1項之過失致人於死罪。被
    告於肇事後，於犯罪偵查機關未發覺前，託人電話報案，並
    報明肇事者姓名、地點，請警方前往處理等情，有臺中市○
    ○○道路交通事故肇事人自首情形紀錄表1 份在卷可稽，被
    告為對於未發覺之罪，自首而接受裁判，應依刑法第62條前
    段規定減輕其刑。爰審酌被告因一時疏忽，造成被害人家屬
    無可彌補的傷害，犯罪所生損害甚鉅，惟念及被害人就本件
    車禍發生亦有過失，且被告雖迄今未能與告訴人達成和解，
    然於本案審理過程中，已依告訴人之要求至被害人靈前下跪
    道歉，並表明欲賠償告訴人及其子女新臺幣420 萬元，惟因
    告訴人認定生命無價，無法以金錢衡量，且被害人就本件車
    禍之發生並無過失，致雙方就是否應依過失比例計算賠償金
    額乙節，迄今未能達成共識；兼衡以被告犯後坦承犯行，足
    認有認錯悔過之具體表現，態度尚稱良好等一切情狀，量處
    如主文所示之刑，併諭知易科罰金之折算標準，以示懲儆。
據上論斷，應依刑事訴訟法第273條之1第1項、第299條第1 項前
段，刑法第276條第1項、第62條前段、第41條第1 項前段，刑法
施行法第1條之1，判決如主文。
本案經檢察官黃玉琪到庭執行職務。
中    華    民    國     98     年    8    月    3    日
                  刑事第十六庭  法  官  郭妙俐
以上正本證明與原本無異。
如不服本判決應於收受判決後10日內向本院提出上訴書狀，並應
敘述具體理由；其未敘述上訴理由者，應於上訴期間屆滿後20日
內向本院補提理由書（均須按他造當事人之人數附繕本）「切勿
逕送上級法院」。
中    華    民    國     98     年    8    月    3    日
                                書記官   蔡秋明
附錄本案論罪科刑法條全文
刑法第276條
因過失致人於死者，處2年以下有期徒刑、拘役或2千元以下罰金
。
從事業務之人，因業務上之過失犯前項之罪者，處5 年以下有期
徒刑或拘役，得併科3千元以下罰金。


司法院資訊處製作；財團法人民間司法改革基金會備份。
